【裁判字號】    99,裁,1749
【裁判日期】    990812
【裁判案由】    契稅
【裁判全文】
最  高  行  政  法  院  裁  定
                                      99年度裁字第1749號
上  訴  人  厚生股份有限公司
代  表  人  甲○○
訴訟代理人  乙○○○○
被 上訴 人  桃園縣政府地方稅務局
代  表  人  林延文
上列當事人間契稅事件，上訴人對於中華民國99年5月13日臺北
高等行政法院99年度訴字第391號判決，提起上訴，本院裁定如
下：
    主  文
上訴駁回。
上訴審訴訟費用由上訴人負擔。
    理  由
    理  由
一、按對於高等行政法院判決之上訴，非以其違背法令為理由，
    不得為之，行政訴訟法第242條定有明文。依同法第243條第
    1項規定，判決不適用法規或適用不當者，為違背法令；而
    判決有同條第2項所列各款情形之一者，為當然違背法令。
    是當事人對於高等行政法院判決上訴，如依行政訴訟法第24
    3條第1項規定，以高等行政法院判決有不適用法規或適用不
    當為理由時，其上訴狀或理由書應有具體之指摘，並揭示該
    法規之條項或其內容；若係成文法以外之法則，應揭示該法
    則之旨趣；倘為司法院解釋或本院之判例，則應揭示該判解
    之字號或其內容。如以行政訴訟法第243條第2項所列各款情
    形為理由時，其上訴狀或理由書，應揭示合於該條項各款之
    事實。上訴狀或理由書如未依此項方法表明，或其所表明者
    與上開法條規定不合時，即難認為已對高等行政法院判決之
    違背法令有具體之指摘，其上訴自難認為合法。
二、本件上訴人對於高等行政法院判決上訴，係略以：上訴人並
    無未於規定期內申報，則本案契稅稽徵期間5年已經過，無
    補徵必要。原判決徒引稅捐稽徵法第21條第1項第3款規定之
    未於規定期內申報，主張本案核課期間為7年，卻無一詞說
    明何以忽視上訴人已於民國91年9月13日移轉登記，並已依
    規定申報完納契稅之事實，又根據何等事實證明認定上訴人
    係故意以詐欺或其他不正當方法逃漏稅捐，故用較長之核課
    時效，原判決有不備理由之當然違背法令。又訴願決定機關
    主張怠報金與罰鍰係屬二事，故得重新更為處分。但本案不
    論裁處怠報金與罰鍰皆屬對上訴人之不利益，而訴願法第81
    條又無其他規定許可行政機關得為不利益變更，故本復查決
    定重為處納稅額1倍以上3倍以下之罰鍰之部分實屬違法，原
    判決有應適用法規而不適用之違背法令。又被上訴人以「桃
    稅房字第0960158461號」函註銷00000000000房屋稅籍前，
    訴外人皆依被上訴人錯誤之房屋稅單繳納，顯見上訴人原未
    發現系爭共用部分建號00000000@建物已隨主建物移轉上訴
    人所有，上訴人自認非其所有建物，則補徵契稅標的本無漏
    報故意，且本件違失發生日期主建物於91年9月13日移轉登
    記，已依規定完納契稅，又依復查決定機關認定之該附屬建
    物，申請登入主建物係92年7月9日。無論以何時點為基準，
    均已因3年期間經過而消滅，原審未加參酌，有判決不適用
    法規等語，為其理由。
三、本件上訴人對於高等行政法院判決上訴，雖以該判決有判決
    不備理由、不適用法規或適用法規不當之違背法令為由，惟
    核其上訴理由狀所載內容，係就原審取捨證據、認定事實之
    職權行使，指摘其為不當，並就原審已論斷者，泛言未論斷
    ，而非具體表明合於不適用法規、適用法規不當、或行政訴
    訟法第243條第2項所列各款之情形，難認為已對原判決之如
    何違背法令有具體之指摘。且查原判決業已詳論：縱認上訴
    人與旭和企業社當時買賣合意不包含系爭1869建號部分，然
    上訴人基於1845建號所有權人之地位，依起造人之協議而取
    得該1869建號應有部分1159/10000，既為上訴人同意而無反
    對之意思表示，復查無其他對價之支付，則其取得原因即便
    非屬買賣，亦為贈與；而不論買賣或贈與，上訴人取得系爭
    1869建號應有部分，依契稅條例第2條前段規定，均應為契
    稅之申報。因上訴人陳明此部分所有權之取得，非在其與旭
    和企業社於91年8月26日所成立買賣合意之範圍，換言之，
    於系爭1869建號興建完成前，上訴人尚無與旭和企業社等起
    造人就該部分成立受讓所有權之合意，而上訴人係於系爭
    1869建號共同使用部分權屬分配協議書之契約完成後，始確
    定取得該建號系爭應有部分；參諸旭和企業社係由上訴人之
    代表人甲○○獨資經營，是堪認上訴人於92年6月5日起造人
    為系爭1869建號分配協議當時，即知悉且同意該分配結果，
    故其取得原因成立合意時點，不論係買賣或贈與，均係92年
    6月5日，亦堪認定。就此1845建號之共用部分，事實上上訴
    人既非於取得主建物時一併取得，即應於嗣後取得系爭1869
    建號應有部分之契約成立30日內（即92年7月5日前），為契
    稅之申報。核上訴人之代表人對系爭1869建號應有部分之取
    得知之甚詳，竟未依法申報，則上訴人縱無匿報之故意，亦
    難辭其過失之責；上訴人稱其迄本補徵契稅案發生始知該部
    分應附著於主建物一併課徵房屋稅云云，並無礙其早於92年
    6月5日即知悉取得系爭1869建號應有部分1159/10000，而應
    申報契稅之認定。上訴人就此依法應由其申報繳納之契稅，
    未在規定期間內申報繳納，其核課期間為7年（即99年7月5
    日）。上訴人無視本件契稅之核課客體，乃在其取得而未申
    報之系爭1869建號部分，猶主張：其前於91年所為之買賣並
    不包括系爭1869建號部分，其依當時買賣標的之權利範圍申
    報契稅，並無漏報情事；且系爭1869建號前經被上訴人另設
    房屋稅籍，亦致上訴人未發現系爭共用部分建號1869建物已
    隨主建物移轉為原告所有，是無漏報之故意、過失；又其並
    無故意以詐欺或其他不正方法逃漏稅捐情事，被上訴人於98
    年7月20日為系爭契稅之補徵，已逾5年核課期間云云，自無
    可採等情。是原判決尚無判決不備理由之違法。況縱原判決
    雖有未於判決中加以論斷者，惟尚不影響於判決之結果，與
    所謂判決不備理由之違法情形亦不相當。是依首揭說明，應
    認其上訴為不合法。
四、據上論結，本件上訴為不合法。依行政訴訟法第249條第1項
    前段、第104條、民事訴訟法第95條、第78條，裁定如主文
    。
中    華    民    國    99    年    8     月    12    日
                    最高行政法院第六庭
                        審判長法官  吳  明  鴻
                              法官  林  茂  權
                              法官  侯  東  昇
                              法官  劉  介  中
                              法官  黃  秋  鴻

以  上  正  本  證  明  與  原  本  無  異
中    華    民    國    99    年    8     月    13    日
                              書記官  王  福  瀛

司法院資訊處製作；財團法人民間司法改革基金會備份。
